臺灣臺中地方法院民事判決　96年度小上字第52號
上　訴　人　甲○○
　　　　　　　　　　　　之1號
被上訴人　　新光行銷股份有限公司
法定代理人　乙○○
上列當事人間請求清償債務事件，上訴人對於中華民國96年5月
24日本院豐原簡易庭96年度豐小字第508號第一審小額訴訟判決
提起上訴，本院判決如下：
    主      文
上訴駁回。
第二審訴訟費用新台幣壹仟伍佰元由上訴人負擔。
    理      由
一、按小額訴訟程序之第二審判決，有下列情形之一者，得不經
    言詞辯論為之：一、經兩造同意者。二、依上訴意旨足認上
    訴為無理由者；又第二審法院認為上訴為無理由者，應為駁
    回之判決，民事訴訟法第436條之29、第436條之32第2項準
    用第449條第1項定有明文。再對於小額程序之第一審裁判上
    訴，非以其違背法令為理由，不得為之；又上訴狀內應記載
    上訴理由，表明（１）原判決所違背之法令及其具體內容。
    （２）依訴訟資料可認為原判決有違背法令之具體事實等事
    項，民事訴訟法第436條之24第2項及同條之25分別定有明文
    。且同法第468條、第469條第1款至第5款之規定，依同法第
    436條之32第2項之規定，於小額事件之上訴程序亦有準用。
二、本件上訴意旨略以：誠泰銀行用巔峰電信之員工進行合約填
    寫，並收取高額之佣金，卻偽裝成轉借之貸款公司，所有費
    用計算皆無向消費者坦白，明顯違反消費者保護法之條例；
    又誠泰銀行所有之合約以魚目混珠（如將分期付款寫成分期
    貸款，並將重要條文以細字印刷致使消費者無法辨識）等違
    反公平交易法之方式矇騙消費者。並聲明：誠泰銀行與巔峰
    電信業者以合法掩護非法使消費者蒙受損害，並意圖已欺騙
    消費者之合約要向消費者索討金錢時，乃惡行昭彰，並於保
    障消費者權益，本人請求法院判決本人無須支付，並請求判
    決其詐騙行為，以維護大眾消費者權益。
三、本件上訴人對原審判決提起上訴，於上訴狀提出消費者保護
    法第22-1條規定之立法理由及行政院公平交易委員會依據公
    平交易法第24條規定，對金融機構委外行銷消費性商品貸款
    業務之行業警示，自形式上觀之，其提起本件上訴應屬合法
    。惟查：
  (一)按企業經營者對消費者從事與信用有關之交易時，應於廣告
    上明示應付所有總費用之年百分率；前項所稱總費用之範圍
    及年百分率計算方式，由各目的事業主管機關定之，消費者
    保護法第22-1條定有明文。兩造所訂消費性商品貸款契約書
    第7條業已載明：申請人未依約支付期付款致任何一期付款
    逾期繳款時，應逾期之日起，按年利率百分之20計付遲延利
    息，有上開契約書影本附卷可稽，被上訴人除取收借款本金
    、遲延利息，並未向上訴人收取其他費用，被上訴人收取遲
    延利息之利率亦已明示於契約內容，難認原審判決有何違反
    消費者保護法第22-1條規定之情事。上訴人主張費用之計算
    未向消費者坦白，違反消費者保護法第22-1條規定，顯屬無
    據。
  (二)次按公平交易法第24條規定：「除本法另有規定者外，事業
    亦不得為其他足以影響交易秩序之欺罔或顯失公平之行為」
    。行政院公平交易委員會依據公平交易法第24條規定，對金
    融機構委外行銷消費性商品貸款業務之行業提出警示，其內
    容為：一、金融機構委外行銷消費性商品貸款業務時，所提
    供之貸款契約或貸款申請書，宜充分揭露貸款本旨，建議標
    題以表明「消費性貸款契約」或「消費性貸款申請書」之文
    字為宜，不宜使用「分期付款契約書」、「分期付款申請書
    」或「申請書」等用詞，避免消費者誤認為商品價款之分期
    付款申請…。本件被上訴人所使用之貸款契約，其正面標題
    為「申請書」、背面標題始為「消費性貸款申請書」，所用
    標題並未充分揭露貸款本旨，固有不當。惟事業與事業或消
    費者間之契約約定，係本於自由意思簽定交易條件，無論其
    內容是否顯不公平或事後有無依約履行，此契約行為原則上
    應以契約法規範之。僅於系爭行為危及競爭秩序或市場交易
    秩序時，始例外有公平交易法第24條之適用。例如在契約內
    容顯失公平部分，倘未合致「足以影響交易秩序」之要件，
    則應循民事途徑救濟解決；僅於合致前開要件，考量公共利
    益時，始由公平交易法第24條介入規範之。本件兩造之契約
    係本於自由意思簽定交易條件，無論其內容是否顯不公平，
    或未充分於標題揭露貸款本旨，此契約行為尚不足以影響交
    易秩序，原則上應依民法規範解決之，原審判決未適用公平
    交易法第24條規定，並無違誤。上訴人主張被上訴人所有之
    合約違反公平交易法第24條規定云云，亦非有據。
  (三)綜上所述，本件上訴人所舉前揭上訴理由，均非可採，本院
    依上訴意旨，足認上訴人之上訴為無理由，依前揭說明，爰
    不經言詞辯論，逕以判決駁回其上訴。
四、據上論結，依民事訴訟法第436條之29第2款、第436條之32
    第1項、第2項、第436條之19第1項、第449條第1項、第78條
    條，判決如主文。
中　　華　　民　　國　　96　　年 　　8　　月　　22　　日
                  民事第二庭    審判長法  官　許冰芬
                                      法  官  王永春
                                      法  官  吳蕙玟
正本係照原本作成。
不得上訴。
中　　華　　民　　國　　96　　年 　　8　　月　　22　　日
                                      書記官　楊家印
